臺灣臺北地方法院交通事件裁定　　　 100年度交聲字第2134號
原處分機關　臺北市交通事件裁決所
異　議　人
即受處分人　林彩葉
　　　　　　　　　　　樓
上列受處分人因違反道路交通管理處罰條例案件，不服臺北市交
通事件裁決所於中華民國100年8月9日所為之處分（原處分案號
：北市裁催字第裁22AET639480號），聲明異議，本院裁定如下
：
    主  文
異議駁回。
    理  由
一、異議意旨略以：異議人即受處分人林彩葉騎乘機車行經舉發
    地點，確有於該路口停等紅燈，直至號誌變換為綠燈後，始
    起駛通行該路口，並沒有闖紅燈之行為，請求提供本件行為
    當時之路口監視畫面，以還異議人之清白；再者，本件行為
    時係民國100年1月間，惟異議人直至同年9月份始接獲裁決
    書，原處分機關未予詳察，逕予裁罰，異議人實難甘服，爰
    依法提出聲明異議，請求撤銷原處分等語。
二、原處分機關臺北市交通事件裁決所係以：異議人於100年1月
    30日下午2時許，騎乘車號LM5–880號重機車沿承德路方向
    行駛，行經該路與敦煌路之交岔路口，因騎乘機車行經有燈
    光號誌管制之交岔路口闖紅燈，為警攔停掣單舉發，異議人
    於100年8月18日提出書面陳述，經舉發機關即臺北市政府警
    察局大同分局調查結果，仍認異議人有上開違規情事，原處
    分機關遂於100年8月9日，依道路交通管理處罰條例第53條
    第1項、第63條第1項之規定，以北市裁催字第裁22–AEY639
    480號裁決書裁處罰鍰新臺幣（下同）2,700元，並記違規點
    數計3點在案。
三、按汽車（依道路交通管理處罰條例第3條第8款規定，包括機
    器腳踏車即機車）駕駛人，行經有燈光號誌管制之交岔路口
    闖紅燈者，處1,800元以上5,400元以下罰鍰，並記違規點數
    3點。道路交通管理處罰條例第53條第1項、第63條第1項第3
    款分別定有明文。再依違反道路交通管理事件統一裁罰基準
    表之規定，汽車駕駛人，駕駛機器腳踏車行經有燈光號誌管
    制之交岔路口闖紅燈，於期限內繳納或到案聽候裁決者，應
    受裁處之罰鍰為1,800元；逾越應到案期限30日內，繳納罰
    鍰或逕行裁決處罰者，應受裁處之罰鍰為2,700元；逾越應
    到案期限30日以上60日以內，繳納罰鍰或逕行裁決處罰者，
    應受裁處之罰鍰為3,600元；逾越應到案期限60日以上繳納
    罰鍰或逕行裁決處罰者，應受裁處之罰鍰為4,500元。
四、經查：
(一)、異議人確有於100年1月30日下午2時許，騎乘車號LM5–880
    號重機車，沿臺北市○○路○段之承德橋北往南方向行駛，
    下橋後行經該路段與敦煌路之交岔路口之事實，此為異議人
    所自承。而關於異議人騎乘前開重型機車，於前揭時、地，
    行經有燈光號誌管制之交岔路口闖紅燈直行之違規事實，業
    據證人即本件舉發員警郭朝林於本院調查時到庭具結證稱：
    本件為我所舉發，當天我是執行交通違規取締勤務，我當時
    站在（往南方向）承德路上，距離該路與敦煌路口約20公尺
    ，異議人當時是從承德橋下來，停在該交岔路口，該路設有
    兩個號誌燈，左側是下橋機慢車專用之號誌、右側是承德路
    平面道路的號誌，當時承德路平面道路的號誌已經轉綠燈，
    平面道路的機車開始起駛，但承德橋下橋機車專用號誌還是
    紅燈的狀況，異議人是跟著平面道路上的機車騎過來，她誤
    以為她沒有闖紅燈，我發現後就示意異議人到路邊停車，請
    異議人出示駕、行照，異議人一直不願意出示證件，後來我
    說要用她的車牌號碼去查時，異議人才告訴我她的身分證字
    號，我打電話回派出所查證其身分資料，後來異議人才把身
    分證拿出來，但並沒有出示駕、行照，我就開始開單，在開
    單過程中，異議人一直跟我說開便宜一點的，我跟她說不行
    ，要按照規定，等我開完請她簽收時，異議人就拒絕簽名及
    收受舉發通知單等語，已明確證述其舉發本件交通違規之經
    過，並有臺北市市政府警察局舉發違反道路交通管理事件通
    知單1紙、現場號誌照片在卷可稽。
(二)、異議人雖以前揭情詞置辯。然查：
  1.異議人於前揭時、地，確有騎乘機車，行經有燈光號誌管制
    之交岔路口，闖紅燈之交通違規行為，業據證人郭朝林於本
    院調查時結證明確，已如前述。證人雖為本件舉發員警，惟
    其到庭所陳述之上開舉發經過，經查尚無違反經驗或論理法
    則之處，且遍查本件卷存證據資料，亦無任何積極證據足以
    證明其前揭所述係虛偽不實，尚無足可顯信其陳述不可採信
    之品性證據或前科證據存在，自不得僅因其為本件開單舉發
    異議人之員警，即遽予否認其等上開證述之可信性。且所述
    本件舉發經過事實具體明確，復為其所親身見聞，則其本身
    即為證人，而為證據方法之一種，證人郭朝林從事警察工作
    長達2年，與異議人間亦素昧平生，並無仇隙嫌怨，業據證
    人供陳在卷，應無設詞誣陷異議人之理。況警員執行公務時
    ，本身即受有行政懲處責任之監督，其到庭具結作證，更係
    以刑事責任擔保其證言之真實性。是證人郭朝林於本院調查
    中之前揭結詞，應堪採信。參以，員警郭朝林攔停異議並製
    單舉發之過程，業經證人當場以錄影器錄影存證，復經本院
    當庭勘驗證人所提出之蒐證錄影光碟結果，螢幕下方顯示之
    錄影時間係自2001年1月30日下午1時58分57秒至同日下午2
    時11分11秒，共12分19秒，其錄影畫面及對話內容如下：員
    警攔停1輛機車後告以：「你闖紅燈（臺語）。」（鏡頭照
    片1名頭戴粉紅色安帽之女子，經異議人當庭表示為其本人
    與證人之對話無訛），異議人回頭看後答以：「是綠燈」，
    員警復稱：「不是，那是橋下的燈」，並要求異議人出示照
    、行照，異議人表示：「沒有帶駕、行照」，員警詢以異議
    人之身分證字號，異議人答以：「N202***715號，我是在做
    公益，我是看人家騎過來，我就騎過來…有駕照」，員警詢
    以：「叫什麼姓字？」，異議人回以：「林彩葉，我都是在
    做公益」，員警表示：「違規就是違規（異議人爭執是跟著
    其他騎士騎過來的）…沒有，是違規。」；員警與異議人確
    認其年籍資料時，異議人復稱：我先生也是警察，我們是在
    作公益的…你給我方便一點」，員警答：「不行」，異議人
    質問為何要開單，員警復答以：「我們就先不開你未帶駕、
    行照，就只開你闖紅燈的部分」，異議人稱：「我有帶證件
    」，員警以電話確認異議人之年籍資料時，異議人復表示：
    「我將機車停在這裡，再請人家來牽可以嗎？」，員警答：
    「不可以，你違規了」，異議人表示「我先生也是警察，你
    不要這樣讓我…講都講不通，我把車子停在這裏叫人牽好了
    …你們的同事都講得通，你不要這樣子，一定要開嗎？」，
    員警答：違規就一定要開，這樣很危險」，異議人稱：「怎
    麼會危險，別人在走，我就跟著走」，員警稱：「沒有，人
    家都還在那裡等」，異議人表示「就已經紅燈了，我也沒有
    辦法，人家走，我就跟著人家走」，員警表示：「你後面的
    車都沒有往前走，只有你走」，異議人詢以：「這樣要罰多
    少？」，員警答以：「1800」，異議人表示：「1800，不然
    你給我開300的就好，不要開1800…我是在做公益，你這樣
    給我開，不夠意思，而且現在也是紅燈」（員警填製舉發通
    知單中），員警稱：「紅燈就不能過來」（異議人持續與員
    警爭執號誌為紅燈還是綠燈）；員警問以：「你確定你有駕
    駛？」，異議人答以：「不知道」，員警表示：「那請你簽
    一下名，不好意思」，異議人答：「我不要簽名」，員警詢
    以：「你不簽名，罰單要收嗎？」，異議人答：「我不要收
    」，員警告知：「你不收，確定不收嗎？違規事實是闖紅燈
    ，應到案處所為臺北市交通裁決所，應到案時間為100年2
    月22日，你確定這個不簽，也不收？」（異議人未答，錄影
    結束），有本院勘驗筆錄在卷可按，核與證人郭朝林證述之
    舉發過程相符。且異議人於本件員警舉發過程，曾表示：「
    就已經是紅燈了，我也沒有辦法，人家走，我就跟著走」、
    「不要開1800，開300就好」等語，益徵異議人確有於上揭
    時、地，行經有燈光號誌管制之交岔路口闖紅燈之違規事實
    甚明。異議人前開置辯，要無足採。
  2.異議人雖辯謂：當時是跟著旁邊的機車一起騎過去的等語。
    惟燈光號誌及標線之規劃，在未依法變更前，任何人均有遵
    守交通號誌或交通指揮人員指揮之義務，否則用路人擅自以
    本身主觀認知而不遵守交通標誌及號誌，則交通秩序必定無
    法維繫；且按車輛面對圓形紅燈表示禁止通行，不得超越停
    止線或進入路口，道路交通標誌標線號誌設置規則第206條
    第5款第1目明文規定。是依上開規定，圓形紅燈亮起，即表
    示禁止車輛通行，駕駛人本不得任意超越路口停止線或進入
    路口。異議人為合法領有輕型機車駕駛執照之人，亦據異議
    人供陳明確，並有證號查詢機車駕駛人資料附卷可證，是其
    對此當知之甚詳。又依卷附之現場號誌照片觀之，異議人行
    駛之路段，於該路口之天橋處設有2組號誌，且於號誌上面
    均設有藍底白字之指示標誌，左側號誌上方之指示標誌記載
    ：「下橋機慢車專用號誌」，右側號誌上方之指示標誌則記
    載：「平面車道專用號誌」，又該2組號誌相隔相當之距離
    ，亦無任何足以遮蔽視線之障礙物，是亦無混淆、誤認之情
    事，異議人竟未自行注意號誌燈之變化，於承德橋下橋機慢
    車專用號誌顯示紅燈時，跟隨他人車輛恣意直行，無視於承
    德路平面車道號誌綠燈下，享有路權之人、車往來安全。是
    異議人就本件違規行為自有可歸責之情事，其以前詞置辯，
    顯係卸責之詞，不足採認。
  3.異議人復辯謂：本件員警舉發不實云云。查，內政部警政署
    為導正員警執法觀念，提升員警執法品質，俾利交通執行工
    作推展，乃依道路交通管理處罰條例第92條第3項授權訂定
    之「交通違規稽查與輕微違規勸導作業注意事項」，針對交
    通違規稽查之具體作法，要求執勤員警於執行攔停時，除要
    求違規行為人出示駕、行照及保險證外，亦須向違規行為人
    說明違規事實。本件員警郭朝林攔查異議人後，除已告知其
    違規行為外，並於舉發過程中予以錄影等情，亦據證人證述
    明確；經本院當庭勘驗證人所提出之錄影光碟，當時證人攔
    停異議人後，已明確告知其違規事實，並請異議人出示駕、
    行照，要與上開注意事項之規定，要無不符。參以，異議人
    沿臺北市承德橋行駛至該路口，於下橋機慢車道專用號誌紅
    燈亮起之情形下，逕行跨越禁止線並直行銜接之路段即承德
    路3段等情，亦經本院認定如前，則本件員警依法取締交通
    違規之行為，乃係其受國家行政機關指揮監督下依法執行公
    務之行為，其執法嚴明，並無違誤。異議人上開指訴，要屬
    其個人臆測之詞，洵不足採。
  4.又本件雖無違規採證照片，舉發當時亦未錄音、錄影，惟異
    議人於交岔路口闖紅燈之違規行為乃偶發於瞬間之事實，難
    期警員在異議人闖越紅燈之過程中，仍能全程拍照。而異議
    人騎乘機車於上揭時、地，闖紅燈之事實，既經證人到庭證
    述如前，縱員警在舉發本件交通違規之過程中，未能全程錄
    音、拍照或錄影存證，亦不影響本件違規事實之認定。
(三)、異議人另以：本件發生時間為100年1月間，異議人於100年9
    月始收到裁決書，竟加倍處罰等云云置辯。然查：
  1.按「本條例之罰鍰基準、舉發、罰鍰繳納、向處罰機關陳述
    意見或裁決之處理程序、易處吊扣汽車牌照或駕駛執照基準
    及繳納機構等事項之處理細則，由交通部會同內政部訂之。
    」道路交通管理處罰條例第92條第3項規定之；又按「本細
    則依道路交通管理處罰條例第92條第3項規定訂之。」、「
    處理違反道路交通管理事件之程序及統一裁罰基準依本細則
    之規定辦理。」、「行為人有本條例之情形者，應填製舉發
    違反道路交通管理事件通知單，並於被通知人欄予以勾記，
    其通知聯依下列規定辦理：一、當場舉發者，應填記駕駛人
    或行為人姓名、性別、出生年月日、地址、種類。被查獲之
    駕駛人或行為人為受處人時，應將該通知單填記後交付該行
    為人簽名或蓋章收受之；拒絕簽章者，並記明其事由，視為
    已收受」違反道路交通管理事件統一裁罰基準及處理細則第
    1條、第2條及第11條第1項第1款分別明文定之，可知行為人
    有違反道路交通管理處罰條例之行為經查獲被當場舉發、又
    拒絕簽章收受該舉發違反道路交通管理事件通知單，經舉發
    員警記明其事由，視為其已收受該通知單，即該通知單已經
    合法送達至行為人且發生效力。
  2.本件異議人確有於上揭時、地，為警當場攔停掣單舉發一節
    ，此為異議人所自承，核與證人證述之情節相符，並有臺北
    市政府警察局100年1月30日北市警交字第AEY639480號舉發
    通知單在卷可佐。又舉發員警掣單後，欲將舉發通知單交付
    異議人簽收之際，異議人拒絕簽收，員警旋即當場告知異議
    人應到案之當事人到案處所、時間及相關權益事項，亦有證
    人所提出之上開錄影光碟及勘驗筆錄可佐。是依上開說明，
    異議人既拒絕於舉發員警開立之該舉發通知單上簽名，復經
    舉發員警在該舉發通知單上載明受處分人拒絕簽收之事由後
    ，視為受處分人已經收受該通知單，而已為合法通知，異議
    人對於本案應到案處所、日期，即不得諉為不知，是縱令其
    對於舉發通知單上所載之時、地，有無違規一節尚存疑義，
    仍應依舉發通知單上所載之應到案日期前，提出申訴，始為
    適法。惟其竟於收受上開舉發通知單之合法通知後，遲至10
    0年8月18日，始向原處分機關提出申訴，復有異議人所出具
    之100年8月18日違反道路交通管理事件陳述單在卷可佐，顯
    已逾舉發通知單所載應到案日期（100年2月22日）達60日以
    上，足認異議人就未遵期至應到案處所繳納罰鍰及聽候裁決
    一節，具有可歸責性甚明。原處分機關據此，並審酌異議人
    之違規情節等情狀素，在逾越應到案日期達60日以上者，可
    裁罰罰鍰4,500元之範圍內，裁處異議人罰鍰2,700元，顯未
    逾越其裁量權限，於法並無不當。異議人仍執詞指摘原處分
    不當，洵無足採。
五、綜上所述，異議人騎乘其所有車號LM5–880號重機車，確有
    於上揭時、地，行經有燈光號誌管制之交岔路口闖紅燈之違
    規行為，堪以認定。原處分機關依道路交通管理處罰條例第
    53條第1項、第63條第1項第3款、違反道路交通管理事件統
    一裁罰基準及處理細則第41條、第43條、第44條及第67條之
    規定，裁處異議人罰鍰2,700元，並記違規點數3點，核無不
    當。異議人前開所辯及其理由，均無足採。本件聲明異議為
    無理由，應予駁回。
六、據上論斷，依道路交通事件處理辦法第18條，裁定如主文。
中    華    民    國   100    年    12    月    23    日
                  刑事第四庭  法  官  李殷君
以上正本證明與原本無異
如不服本裁定應於送達後5日內向本院提出抗告狀
                              書記官  殷玉芬
中    華    民    國   100    年    12    月    26    日